【裁判字號】    98,聲再,158
【裁判日期】    981127
【裁判案由】    貪污治罪條例
【裁判全文】
臺灣高等法院高雄分院刑事裁定         98年度聲再字第158號
聲請人即受判決人    甲○○
上列聲請人因貪污案件，對於本院91年度重上更(一)字第108 號、
最高法院93年度台上字第589 號確定判決（臺灣高雄地方法院83
年度訴字第203 號、臺灣高雄地方法院檢察署82年度偵字第1748
0 、17657 、18408 號），聲請再審，本院裁定如下：
    主  文
再審之聲請駁回。
    理  由
一、聲請人甲○○聲請再審意旨略稱：(一)本件係經廠長袁士珍同
    意後，再經工會決議，始設置回收廢氨設備，聲請人係遵照
    工會理監事會之決議辦理，認為所測量之氨水係廢氨製造而
    成，主觀上並無任何不法竊取之意圖。(二)本件係經廠方同意
    ，並無趁人不知，與竊取之要件不符，此有卷附之出廠證可
    參，此乃確實之新證據，足證重量過磅等係由廠方提供，且
    保警人員亦知廠方同意而放行。故廠方早已同意工會製造氨
    水出售，聲請人應受無罪之判決。(三)依據履勘現場之筆錄，
    即可證明本件係訴外人胡鳳基操作疏失，造成誤用廠方氨氣
    ，聲請人並無任何竊盜之故意，故歷次之履勘筆錄亦為確實
    之新證據，足證聲請人並無竊取公用財物之行為，爰依法聲
    請再審云云。
二、按因發見確實之新證據，足認受有罪判決之人應受無罪之判
    決者，固為刑事訴訟法第420 條第1 項第6 款所明定。惟所
    謂發見新證據，係指該證據當時已經存在，為法院及當事人
    所不及知，不及調查斟酌，至其後始行發見，且就證據本身
    形式上觀察，固不以絕對不須經過調查程序為條件，但必須
    顯然可認為足以動搖原有罪確定判決，而為受判決人無罪、
    免訴、免刑或輕於原判決所認罪名之判決者為限。
三、經查：
  (一)聲請人與霍曉初等人係基於共同竊取廠方所有之氣氨管線內
    之氨氣之概括犯意聯絡，推由霍曉初向台肥公司高雄廠廠長
    袁士珍表示：工會欲回收處理槽車時所產生之廢棄氨，以防
    止空氣污染，並將廢棄氨混合純水製作氨水出售，以做為工
    會福利云云，嗣經同意後，竟取巧而在設置之回收廢棄氨設
    備上動手腳，而竊取台肥公司高雄廠氣氨管內之氣氨。是本
    件廠長袁士珍所同意回收者係廢棄氨，而非正常之氨氣，業
    據原判決詳為論述認定及說明，聲請人認其等所為已得廠長
    同意，非屬竊盜云云，容有誤會。
  (二)原判決已認定：「建豐公司（按即向聲請人等買受氨氣之廠
    商）負責人陳嘉豐前已證稱，其欲購買氨水，均向霍曉初或
    甲○○聯絡，或與胡鳳基聯絡，都是前一天講，第二天另約
    時間去載氨水，則霍曉初、甲○○二人又如何能不事先向卸
    輸站查詢有無處理槽車，及處理槽車台數，所得廢氨氣是否
    每月能供製造4353公斤至8707公斤百分之百濃度氨水（詳如
    附表所示），即逕予答應建豐公司快速供給氨水？而建豐公
    司載運氨水之際，均由甲○○每次提供已蓋妥工會理事長及
    勞務組長印章之空白出廠證，交由製造氨水之胡鳳基填寫為
    「廢水處理」、「乙車」等記載，再由甲○○會同陳嘉豐測
    試濃度後，記載於由工會保存據以領款之另聯出廠證上，而
    將胡某填載之出廠證交由建豐公司持交警衛放行，是甲○○
    既於每次載運氨水時會同在場測試濃度，則其對於載運氨水
    之際，有無槽車在卸氨站處理及是否透過工會放置回收設備
    回收，或將廢氨氣以自然排水方式排除，當知之甚詳，不容
    其諉為不知，至甲○○聲請傳訊證人陳嘉豐、劉榮生、郭本
    興，亦僅能證明偶有於裝運完畢後，開到甲○○工作場所測
    量，然亦常至卸氨現場量濃度，不足對被告甲○○為有利之
    認定」等語（原判決第21-22 頁）。顯知「出廠證」之出具
    緣由，於原審業經調查斟酌，並認難為有利聲請人之認定，
    其性質並非新證據。
  (三)原判決復認定：
  1.「原審法院在該廠硝酸工場羅榮耀主任會同協助解說下，經
    履勘現場結果發現，在硝酸工場有500 噸及1000噸之液氨儲
    槽（球形狀）各一座，由此延伸之氣氨管線有一條（約三吋
    ）通過舊卸氨站之卸氨架旁之下方，再進入該站附近之壓縮
    機房內，進入後再分二線（均約二吋），頭段各設有一組轉
    輪形狀之入口開關閥（稱連通閥及旁通閥，閥又稱凡爾），
    如要輸送該機房管線內之氣氨出壓縮機房，有兩種方式，均
    先打開入口開關閥，再者操作壓縮機或打開旁通閥，兩者擇
    一，而有兩條約二吋氣氨管線出壓縮機房後，即沿卸氨架上
    方兩旁延伸，至舊卸氨站處理槽車處，而末端各接有一條橡
    皮管。又壓縮機房並無管線直通機房後之兩大鐵桶，乃由鐵
    桶上方各有一鐵管（由工會委託海建公司林石城承做）及水
    管延伸至處理槽車處之卸氨架邊。另上開鐵管末端再銜接由
    李進雄焊接之一段管線（長度約與卸氨架之寬度同）並裝設
    有兩個轉輪形狀之凡爾及一個把柄狀之排氣閥，且與前開所
    稱卸氨架上方約二吋之氣氨管線相通，此經本院、歷審及檢
    察官勘驗在案，且有勘驗筆錄及相片附卷可稽」。
  2.「而上開卸氨架於三萬噸貯槽完工後，已不擔任卸氨工作，
    僅作為處理與保養槽車之用，而槽車之處理與保養，在舊卸
    氨站工作者有三：(一)抽氣至零─即將待裝運液氨之槽車送至
    舊卸氨站，開啟壓縮機房內前開所述氣氨管線入口開關閥，
    啟動壓縮機，將槽車內剩餘壓力過高之氣氨抽出，回送至五
    百噸或一千噸儲槽。(二)氣密試驗－同前操作方式，惟啟動壓
    縮機反方向將廠內通往儲槽氣氨管線內之氨氣，透過壓縮機
    ，將之輸入槽車內，使之到達一定壓力，而試驗槽車氣密程
    度。(三)全般處理－即依槽車使用年限，每一年或三年全般保
    養一次，保養前，需將槽車內剩餘之全部氨氣清除，以便進
    行內部整修，其方式為，先如前抽氣至零之方式，將槽車內
    之多餘氣氨回抽到球槽，然後關閉氣氨管線入口閥，啟動壓
    縮機，將空氣壓縮打入槽車，待其到達一定壓力，將壓縮機
    關閉，並把卸氨架之排氣閥打開，使槽車內與與氣混合之氨
    氣排出槽車，如此反覆操作三次以上，再整修槽車。而前述
    全般處理所排出與空氣混合之氨氣，即為廢氨氣，原均排放
    至大氣中，或排入卸氨架下大水桶，使之與水溶合，再將之
    加水稀釋倒掉，使之自然排水於外，而工會所設置之前揭回
    收設備管線如正常操作，即於槽車全般處理時，於打入壓縮
    空氣進槽車後，關閉壓縮機（此際氣氨管線入口閥之連通閥
    、旁通閥應係關閉狀態），嗣打開卸氨架上工會加裝管線與
    工廠原氣氨管線接頭處之開關閥，則因槽車內壓力較大，槽
    車內之廢氨氣即自然回流至工會所設置之氨水製造鐵桶內，
    是工會所設計之回收管線（即工會加裝管線於卸氨架上氣氨
    管線末端而設置開關閥），如無刻意竊取廠方氨氣之犯意，
    在關閉廠方氣氨管線入口閥之連通閥、旁通閥情形下，收取
    槽車廢氨氣，應是最科學，經濟而省人力並避免氨氣逸漏之
    方式，若不採此方式設計，而將工會之回收管線獨立於廠方
    之管線之外，則於全般處理，將空氣打入槽車後，需取下輸
    入空氣進槽車時之法蘭接頭，關閉槽車閥座，再接裝工會回
    收設備所另設置之法蘭接頭，通過軟管，另一端亦接裝法蘭
    接頭於工會回收管線末端，再開啟槽車閥座，使廢氨氣流入
    工會回收氨氣裝置，如此做法將甚耗用人力，且較有逸漏之
    可能，此已據檢察官於82年8 月11日履勘現場查明，並經本
    院及前審履勘現場時勘驗無訛，且經證人即台肥公司高雄廠
    技術組長李仁傑結證屬實，復據本院前審傳訊證人即該廠卸
    輸站主任許文華結證無訛，基上所述，如工會確實回收廢氨
    氣製造氨水，則上開工會加裝之回收設備（包括卸氨架上加
    裝之管線及與廠方管線接連處之開關閥）確能發揮其功能，
    且屬最科學之設備，本件之重點應屬連接管線之人為操作問
    題」等語。
  3.「同案被告胡鳳基於高雄市調處調查時、檢察官偵查中及原
    審審理中，已供稱「其每次製造氨水時即開啟壓縮機房一組
    入口開關閥及旁通閥，並爬上卸氨架開啟前開所述由李進雄
    焊接之該段線上之排氣閥及一個凡爾（靠近壓縮機房這邊）
    」、「我未處理台肥或中化公司之槽車」等語（見82年度偵
    字第17480 號卷第142 頁背面）、「霍曉初及甲○○叫我偷
    氣氨的，因為他們二人知道我會製造氨水」（見82年度偵字
    第17480 號卷第67頁）、「霍曉初與甲○○兩人於報紙披載
    本案弊端後，曾多次威脅我，若有調查單位來查時，不能供
    出實情」、「前述不法行為全係上級人員霍曉初指使，我：
    ：：須奉命行使，故才會有前述弊案發生」（見82年度偵字
    第17480 號卷第11-12 頁）」等語（原判決第17-23 頁）。
  4.由上可知，履勘筆錄業為原審所調查斟酌，並採為不利聲請
    人之認定，上開履勘筆錄性質上亦非新證據。
四、綜具上述，聲請人所提「出廠證」「履勘現埸筆錄」等項，
    均為聲請人所已知，並為原審調查審酌，性質上並非新證據
    。聲請人以原判決已審酌之事項，再事爭執，難認有係合法
    之再審理由，與刑事訴訟法第420 條第1 項第6 款發現新證
    據之規定不符，其再審聲請自屬無理由，應予駁回。
五、據上論結，應依刑事訴訟法第434條第1項，裁定如主文。
中    華    民    國    98    年    11    月    27    日
                  刑事第七庭    審判長法  官  莊飛宗
                                      法  官  黃憲文
                                      法  官  陳明富
以上正本證明與原本無異。
如不服本裁定應於送達後5 日內向本院提出抗告狀。
中    華    民    國    98    年    11    月    27    日
                                      書記官  劉鴻瑛


司法院資訊處製作；財團法人民間司法改革基金會備份。
